【裁判字號】    89,訴,308
【裁判日期】    890627
【裁判案由】    偽造文書
【裁判全文】
臺灣板橋地方法院刑事判決                          八十九年度訴字第三八號
    公  訴  人  臺灣板橋地方法院檢察署檢察官
    被      告  甲○○
右列被告因偽造文書案件，經檢察官提起公訴 (八十八年度偵字第二一八六五、二一
八六六號），本院判決如左：
    主  文
甲○○連續行使偽造私文書，足以生損害於他人，處有期徒刑參月。信格企業有限公
司章程上偽造之乙○○印文壹枚及丙○○印文壹枚，信格企業有限公司設立登記申請
書上偽造之丙○○印文壹枚，信格企業有限公司會議紀錄上偽造之丙○○印文壹枚，
信格企業有限公司變更登記申請書上偽造之丙○○印文壹枚，偽造之乙○○印章壹枚
，偽造之丙○○印章壹枚均沒收。
    事  實
一、甲○○明知其受僱人乙○○及丙○○均未同意加入信格企業股份有限公司（以下
    簡稱信格公司）為股東，甲○○竟基於行使偽造文書之概括犯意，於民國七十九
    年七月間，利用不知情之會計師偽造乙○○及丙○○之印章後，繼而偽造乙○○
    及丙○○於擔任發起人同意設立信格公司之章程，並偽造丙○○名義申請公司設
    立登記，以前揭偽造印章蓋用在公司章程及公司設立申請表上，於八十七年七月
    十日持向主管機關臺北市政府建設局申請設立登記信格公司，使該管公務員登載
    於職務上所掌之公司變更登記事項卡上，足以生損害於乙○○及丙○○及臺北市
    政府建設局對公司設立登記之管理正確性；又於八十三年七月間，利用不知情會
    計師，偽造丙○○擔任會議紀錄人紀錄公司股東決議公司遷址、改選董事監察人
    事項之會議紀錄，進而偽造丙○○名義申請公司變更登記，以前揭丙○○印章蓋
    用於會議紀錄及申請書，於八十三年七月十八日持向主管機關臺北市政府建設局
    申請變更登記，使該管公務員登載於職務上所掌之公司變更登記事項卡上，足以
    生損害於丙○○及台北市政府建設局對公司變更登記事項管理之正確性。嗣因信
    格公司於八十七年間因自行停止營業六個月以上，經主管機關臺北市政府建設局
    依公司法規定撤銷信格公司之公司登記，並經國稅局自動將信格公司申報之盈餘
    轉為股東清算所得，而對股東乙○○、丙○○二人追加課徵所得稅時，乙○○、
    丙○○二人始知上情。
二、案經乙○○、丙○○二人訴請臺灣板橋地方法院檢察署檢察官偵查起訴。
    理  由
一、訊據被告甲○○矢口否認涉有右揭犯行，辯稱：伊於申請公司登記之前，曾得乙○○之口頭同意，係乙○○遺忘此事，又丙○○乃丁○○之子，丁○○確有同意
    使其兒子丙○○入股並提供丙○○資料給伊去辦理入股云云。惟查，被告所涉右
    揭犯行，業據告訴人乙○○及丙○○於偵查中指訴：其等未曾答應擔任信格公司
    股東，亦不知遭列名為股東，直至收到國稅局通知繳稅時始知遭偽造入股之情（
    見偵字第二一八六五號卷第六頁反面、偵字第四三八六號卷第十頁及第十六頁）
    。又證人丁○○於本院調查中具結證稱：伊未曾同意使其兒子丙○○入股，亦未
    提供丙○○資料予被告甲○○，可能是丙○○在被告甲○○經營的報關行工作時
    ，遭被告甲○○用其資料去辦理入股信格公司等語（見本院八十九年五月十二
    日筆錄）。此外，並有信格公司設立及變更登記之公司案卷影本一冊可證。被告
    空言已得同意云云，顯係事後卸責之詞，不足採信。本件事證明確，其犯行堪以
    認定。
二、核被告甲○○所為，係犯刑法第二百十條、第二百十六條之行使偽造私文書罪及
    第二百十四條使公務員登載不實文書罪。被告甲○○利用不知情會計師為上開犯
    罪，為間接正犯。又被告偽造印章、印文之犯行為偽造私文書犯行之部分行為，
    而偽造私文書之犯行為行使偽造私文書之犯行所吸收，均不另論罪。又被告先後
    多次行使偽造私文書、使公務人員登載不實之犯行，時間緊接，所犯構成要件相
    同，顯係基於概括犯意為之，應依連續犯論以一罪並加重其刑。又被告所犯上開
    二罪間，有方法結果之牽連關係，應從一重以行使偽造私文書罪處斷。爰審酌被
    告甲○○犯罪動機、目的、手段，及其品行、生活狀況、智識程度、犯罪所生之
    損害，及犯罪後已與乙○○達成和解（有和解書一件在偵字第四三八六號卷第二
    一頁），然未與丙○○和解之態度等一切情狀，量處如主文所示之刑。
三、信格公司章程上偽造之乙○○印文一枚、丙○○印文一枚，公司設立登記申請書
    上偽造之丙○○印文一枚，信格公司會議紀錄上偽造之丙○○印文一枚、信格公
    司變更登記申請書上偽造之丙○○印文一枚，應依法宣告沒收。至被告甲○○偽
    造供其犯罪之乙○○印章一枚及丙○○印章一枚，既無證據證明業已滅失，仍應
    宣告沒收。
據上論斷，應依刑事訴訟法第二百九十九條第一項前段、刑法第二百十六條、第二百
十條、第二百十四條、第二百十九條、第五十五條、第五十六條、第三十八條第一項
第二款、罰金罰鍰提高標準條例第一條前段，判決如主文。
中      華      民      國    八十九    年      六      月    二十七    日
                                      臺灣板橋地方法院刑事第二庭
                                          法  官  黃  惠  瑛
右正本證明與原本無異。
如不服本判決，應於判決送達後十日內，向本院提出上訴狀。
                                          書記官  張  志  華
中      華      民      國    八十九    年      七      月      三      日
附錄本案論罪科刑法條全文：
刑法第二百十六條
行使第二百十條至第二百十五條之文書者，依偽造、變造文書或登載不實事項或使登
載不實事項之規定處斷。
刑法第二百十條
偽造、變造私文書，足以生損害於公眾或他人者，處五年以下有期徒刑。
刑法第二百十四條
明知為不實之事項，而使公務員登載於職務上所掌之公文書，足以生損害於公眾或他
人者，處三年以下有期徒刑、拘役或五百元以下罰金。
刑法第二百十九條
偽造之印章、印文或署押，不問屬於犯人與否，沒收之。


司法院資訊處製作；財團法人民間司法改革基金會備份。
